臺灣臺南地方法院刑事判決　　　　　　　 94年度易字第841號
公　訴　人　臺灣臺南地方法院檢察署檢察官
被　　　告　丙○○
上列被告因傷害案件，經檢察官提起公訴（九十四年度偵緝字第
六四二號），本院判決如下：
    主  文
丙○○傷害人之身體，處有期徒刑貳月，如易科罰金，以銀元參
百元折算壹日；又傷害人之身體，處有期徒刑貳月，如易科罰金
，以銀元參百元折算壹日。應執行有期徒刑參月，如易科罰金，
以銀元參百元折算壹日。
    事  實
一、丙○○聘僱譚幫玉在其位於台南市○○路○段一九六號所開
    設之美容院，擔任理髮小姐，因不滿譚幫玉向其配偶提及其
    曾至前開美容店，遂於民國（下同）九十四年二月二十六日
    下午六時許，前往前開美容院找譚幫玉質問為何要如此作，
　　雙方一言不合遂起爭執，丙○○乃基於傷害他人身體之犯意
 　 ，出手毆打譚幫玉之臉頰，適有乙○○當時亦在前開美容院
    消費，見狀便上前攔阻，徒手將丙○○推出門外，雙方暫停
    止爭執，丙○○遂心生不滿，先打電話邀三名友人到現場，
    待三名友人到場後，竟另行基於傷害他人身體之犯意，在前
    開美容院門外，徒手毆打乙○○之臉部二下，而譚幫玉見狀
    以掃帚自後揮打阻止丙○○，丙○○再承繼前開傷害譚幫玉
    之犯意，以右手肘向後揮打譚幫玉之臉部，因而致譚幫玉受
    有右頰紅腫（6X4公分）及左手大拇指手掌心內腫脹（3X4公
    分）等傷害；乙○○則受有右頰紅腫（4X4公分）、左眼眶
    周圍腫脹及上唇擦傷（0.1X0.2公分）等傷害。
二、案經乙○○及譚幫玉訴由臺南市警察局第六分局報告臺灣臺
    南地方法院檢察署檢察官偵查起訴。
    理  由
壹、事證之認定
一、毆打譚幫玉部分
  (一)訊據被告丙○○固不否認有毆打譚幫玉之身體，但辯稱：一
    開始只是輕輕撥譚幫玉的臉頰，因伊毆打乙○○時，譚幫玉
    拿掃帚在後揮打伊，才以右手肘向後揮打譚幫玉云云，惟查
    被告於本院準備程序時自承：「案發前一天我去找譚幫玉，
    是因為之前我朋友昏倒譚幫玉的店外，我去問他我朋友發生
    什麼事情，結果譚幫玉跟我太太說我去找他聊天，當天我去
    找譚幫玉，確實有用手輕輕打她的臉頰，‧‧‧，我要打乙
    ○○時，譚幫玉從我身後抓著我，我就用右手肘往後打到譚
    幫玉的臉，之後譚幫玉就跪在地上」等語明確（本院卷十四
    、十五頁），核與告訴人譚幫玉於警詢及偵查時指訴：「於
    九十四年二月二十六日十八時許，在我經營的家庭理髮店內
    台南市○○路○段一九六號，因我朋友丙○○懷疑我對他老
    婆講他的壞話，就到我店裡找我理論，且徒手毆打我頭部、
    臉部等處挫傷」（警卷第一頁）、「他一進我店裡就說我為
    何跟他老婆說，他有到過我店裡，我回答說這本是事實，他
    就打我」（偵查卷第二五頁）等語大致相符。
  (二)又質之證人乙○○於本院審理時到庭證述：「（為何理髮理
    到與人發生爭執？）我理完頭髮後修指甲，坐在進門的沙發
    ，譚幫玉幫我修指甲，不到五分鐘，被告就進來，與譚幫玉
    說了幾句，就一巴掌打譚幫玉的臉頰‧‧‧」、「（當時被
    告進去與譚幫玉說什麼話？）我沒有聽得很清楚，只看到被
    告氣沖沖的進來，而過了二十秒，被告就打了譚幫玉」等語
    無訛（本院卷第三六至三七頁），此外，復有台南市立醫院
    九十四年二月二十六日出具之驗傷診斷書一份（警卷第十五
    頁）在卷可稽，足證被告辯稱只是輕輕拍打譚幫玉臉頰乙節
    ，顯與事實不符，不足採信。
  (三)基上，被告前開自白毆打譚幫玉乙情，核與告訴人譚幫玉、
    證人乙○○所述大致相符，並有驗傷診斷書可資佐證，因此
    ，事證明確，應堪認定。
二、毆打乙○○部分
  (一)訊之被告亦不否認有毆打乙○○之身體，並於本院準備程序
    時自承：「‧‧‧當天我去找譚幫玉，確實有用手輕輕打她
    的臉頰，後來乙○○就衝過來要打我，因為乙○○與譚幫玉
    是男女朋友關係，乙○○把我追到外面，我就叫我兩個朋友
    過來，那兩個朋友剛好在我店附近工作，我居住的地方與譚
    幫玉的美容店差距不遠，我朋友來了之後，我越想越不甘，
    我就用拳頭打了乙○○的臉頰兩下‧‧‧」等語（本院卷第
    十三至十四頁），復於審理時供承：「（是否是你叫的這三
    個人來後，又出手打乙○○？）有」、「（打乙○○哪裡？
    ）我以右手出拳打乙○○的臉」、「（你出拳前，當時乙○
    ○有無繼續推你？）就是還在那邊拉扯，直到我那三個朋友
    來，我們才沒有再拉扯」、「（是否乙○○看到你三個朋友
    來，就不敢繼續跟你拉扯？）應該是這樣子，我三個朋友來
    ，乙○○就沒有跟我繼續拉扯」、「（你三個朋友來，繼續
    打乙○○幾下？）好像是兩下。第一下比較重，第二下比較
    輕」等情無誤（本院卷第四一至四二頁）。
  (二)核與告訴人即證人乙○○於審理時證述：「我理完頭髮後修
    指甲，坐在進門的沙發，譚幫玉幫我修指甲，不到五分鐘，
    被告就進來，與譚幫玉說了幾句下，就一巴掌打譚幫玉的臉
    頰，我當時的反應是把被告推出去，我就叫譚幫玉報警，我
    將被告推出去後，被告還很不高興，說關我什麼事情，被告
    以三字經罵我，我叫他不要再罵，被告氣沖沖打電話叫人來
    ，不到幾分鐘，就有三個人來，其中一個我認識，我要上前
    打招呼，被告就從後面打我，當時我就倒在地上」等語（本
    院卷第三六頁）大致相符。
  (三)復參以證人陳耀坤於審理時到場證稱：「被告與告訴人乙○
    ○在店裡面互毆，到大門口時，‧‧‧被告與乙○○打架到
    外面，當時我們有三個工人在作工，我們三人將他們二人拉
    開，他們才停止打架」、「（有無看到被告去打乙○○？）
    有，打臉部。」等語明確（本院卷三三至三四頁），此外，
    證人譚幫玉於偵查中亦證述：「（當時乙○○是否在店內？
    ）是」、「（乙○○是否有將他推開？）是」、「（後來丙
    ○○是否有叫人去你店裡？）有」、「（那三個人到你店裡
    後丙○○有否打乙○○？）有，他用手打乙○○的頭」、「
    （提示驗傷單，傷勢是否如此？）是」等語無訛，此外，告
    訴人乙○○因被告毆打，而受有右頰紅腫（4X4公分）、左
    眼眶周圍腫脹及上唇擦傷（0.1X0.2公分）之傷害，並有台
    南市立醫院九十四年二月二十六日之驗傷診斷書、台南市警
    察局第六分局大林派出所民眾言詞告訴紀錄表各二份附於警
    卷可資為憑（警卷第五至八頁），以上，足證被告前開自白
    ，核與告訴人乙○○、證人譚幫玉、陳耀坤所為證述之事實
    相符，應屬可信，因此，本件事證明確，被告犯行亦堪認定
    。
三、至被告抗辯：毆打譚幫玉、乙○○均係出於自衛之行為云云
    ，惟按對於現在不法之侵害，而出於防衛自己或他人權利之
    行為，不罰。但防衛行為過當者，得減輕或免除其刑，刑法
    第二十三條定有明文。又所謂正當防衛必須對於現在不法之
    侵害始得為之，申言之，行為人基於防衛自己或他人之意思
    ，防衛他人現在之「不法侵害」，若是對於正當防衛行為，
    不得再施以正當防衛至明，而所謂「現在」侵害係指直接來
    臨，正在進行或仍在持續中之侵害。如侵害事實業已終結，
    即無正當防衛可言。至彼此互毆，又必以一方初無傷人之行
    為，因排除對方不法之侵害而加以還擊，始得以正當防衛論
    。故侵害已過去後之報復行為，與無從分別何方為不法侵害
    之互毆行為，均不得主張防衛權（最高法院三十年上字第一
    ０四０號判例要旨參照）。
  (一)考之被告於本院準備程序期日業已供稱：「乙○○把我追到
    外面，我就叫我兩個朋友過來，那兩個朋友剛好在我店附近
    工作，我居住的地方與譚幫玉的美容店差距不遠，我朋友來
    了之後，我越想越不甘，我就用拳頭打了乙○○的臉頰兩下
    ，譚幫玉拿掃把從我身後要打我，我要打乙○○時，譚幫玉
    從我身後抓著我，我就用右手肘往後打到譚幫玉的臉，之後
    譚幫玉就跪在地上」等語無誤，復於審理時供陳：「（之前
    在檢察官那邊說有用手頂譚幫玉的臉？）應該譚幫玉一直在
    背後拉扯，我要把他頂開，所以用右手肘往後頂，可能有打
    到他」等語無訛（本院卷第十四、四十頁），核與證人陳耀
    坤於本院審理時證稱：「（現場狀況？）被告與告訴人乙○
    ○在店裡面互毆，到大門口時，那個女子用掃把打被告，被
    告將那個女的推倒，那個女的才罷手」、「（到時有無看到
    被告打譚幫玉？）告訴人（乙○○）與被告二人打到門口，
    那個女的拿掃把大被告，後來被告用手掃到譚幫玉，掃到哪
    裡我沒有看到」等情大致相符（本院卷三二至三四頁），足
    證譚幫玉為防衛乙○○在被告繼續不法侵害之狀態下，方持
    掃帚自後揮打以制止被告之侵害，而被告對於譚幫玉之正當
    防衛行為，依前開說明，自不得再主張正當防衛至為灼然，
    從而，被告辯稱出手毆打譚幫玉乃基於正當防衛之自衛行為
    云云，顯不足採。
  (二)再查，證人乙○○於本院審理時到庭亦證稱：「（將被告推
    到門外，你自己也在外面？）我把被告推到外面時，我自己
    也在外面，譚幫玉跟著出來」、「（被告出手打你，是在店
    內或是到店外才打？）我把被告推出門外時，起初被告並沒
    有打我，可是當我跟譚幫玉說話要他報警時，被告才開始出
    手打我」、「（被告的朋友到了之後才打你或是之前就打你
    ？）被告的朋友到了之後，他才打我」、「（當天你被打時
    ，雙方爭執都結束了，被告才打電話叫那三個人來？）是。
    當天我推被告出門外，兩個人就沒有繼續爭執了，只是被告
    嘴巴一直用台語罵髒話，是等到被告打電話叫三人到場之後
    ，才開始打我」、「（被告打你時，你有無用手擋？）我上
    去要向其中一人打招呼時，就被打倒在地上」等語大致相符
    ，足徵乙○○係為防衛被告對於譚幫玉之不法侵害行為，而
    與被告發生拉扯以為正當防衛，揆櫫上開說明，被告自無對
    「正當防衛」之行為，再為「正當防衛」可言，況且乙○○
    為攔阻被告，將之推向門外並與被告發生拉扯，並未致被告
    成傷，待至門外被告與乙○○間之拉扯已然結束，被告打電
    話邀朋友到場後，方出手毆打乙○○，則依前開判例要旨，
    被告毆打乙○○之行為，乃於與乙○○發生拉扯結束後，基
    於報復而傷害他人身體之犯意，於侵害結束後，再傷害乙○
    ○之身體，核與正當防衛之要件顯然不符，因此，被告抗辯
    毆打乙○○係出於自衛云云，亦顯不可採。
四、雖被告聲請傳訊之證人陳耀坤於本院審理時到庭證述：「（
    他們二人為何打架？）我不知道」、「（有無聽到爭吵的聲
    音？）我去找被告說我們要回去，就看到他們二人在裡面打
    架」、「（誰先出手？我不知道」、「（你到時，有無看到
    誰出手？）有看到他們出手，但看不出來誰先出手」、「（
    到時有無看到被告打譚幫玉？）告訴人與被告二人打到門口
    ，那個女的拿掃打打被告，後來被告用手肘掃到譚幫玉，掃
    到哪裡我沒有看到」、「（有無聽到譚幫玉與被告說話的內
    容？）沒有」、「（94年2月26日案發當天是否是你與被告
    一起到譚幫玉的店？）不是，是被告先去的，我隔幾分鐘後
    去」、「（到現場時，他們已經打起來了？）是」、「（有
    無看到被告去打乙○○？）有。打臉部」、「（提示偵查卷
    第十五頁，對被告自己說他有打譚幫玉的臉部，被告到底有
    無用手肘打譚幫玉？）沒有看到」等語（本院卷第三二至三
    五頁），足證證人陳耀坤對於被告為何至譚幫玉所在之美容
    院、與乙○○發生拉扯之原因以及何人先出手等重要情節，
    均未親自見聞，無法為有利被告之證述，故尚難單憑證人陳
    耀坤之證述作為被告有利之認定。
五、綜上各節以觀，被告既自白毆打乙○○、譚幫玉，且與證人
    乙○○、譚幫玉、陳耀坤之證述以及卷附之驗傷診斷書，互
    核相符，至被告抗辯係出於自衛乙節，核與正當防衛之要件
    ，顯不相當，無足憑採，因此，本件事證明確，被告犯行已
    堪認定。。
貳、論罪科刑
一、核被告傷害乙○○、譚幫玉之行為，均犯刑法第二百七十七
    條第一項之普通傷害罪。其對乙○○、譚幫玉之傷害行為，
    乃基於個別犯意，行為互殊，應分論併罰之。而被告先後二
    次傷害譚幫玉身體，以及毆打乙○○臉部二次之行為，均係
    利用同一機會，在同一時地就同一犯罪構成事實，本於單一
    傷害譚幫玉、乙○○身體之犯意接續進行，以實現同一犯罪
    要件之單一行為，為接續犯，應論以單一罪。
二、爰審酌被告並無前科，此有台灣高等法院被告前案紀錄表一
    份在卷可稽，品行尚佳，但其脾氣暴躁，僅因細故即以一大
    男人之尊出手毆打弱女子，且對於見狀在旁勸阻之乙○○，
    竟心生不滿復出手傷害之，且犯後一再飾詞狡辯係出於自衛
    而出手，迄今尚未與告訴人達成和解乙節，以及其犯罪手段
    、被害人所生損害等一切情狀，而蒞庭檢察官具體求刑被告
    二次普通傷害之行為，均應判處有期徒刑二月，定應執行刑
    三月，本院審酌上開情狀而認蒞庭檢察官之求刑，核與被告
    所犯罪責，應屬相當，因此，分別量處如主文所示之刑，並
    諭知易科罰金之折算標準，另定應執行之刑，以資懲儆。
據上論斷，應依刑事訴訟法第二百九十九條第一項前段，刑法第
二百七十七條第一項、第四十一條第一項前段、第五十一條第五
款，罰金罰鍰提高標準條例第一條前段、第二條，判決如主文。
，判決如主文。
本案經檢察官陳甲○○到庭執行職務。
中　　華　　民　　國　　94　　年　　11   　月  　9  　日
　　　　　    　　刑事第九庭  審判長法官  蔡奇秀
　　　　　　　　　　　　　　　    　法官  楊佳祥
　　　　　　　　　　　　　　　　　  法官  黃欣怡
以上正本證明與原本無異。
如不服本判決，應於收受送達後10日內向本院提出上訴書狀。
　　　　　    　              書  記  官  楊建新
中　　華　　民　　國　　94　　年　　11　　月　　14　　日
附錄本案論罪科刑法條：
中華民國刑法第277條
(普通傷害罪)
傷害人之身體或健康者，處 3 年以下有期徒刑、拘役或 1 千元
以下罰金。
犯前項之罪因而致人於死者，處無期徒刑或 7 年以上有期徒刑；
致重傷者，處3年以上10年以下有期徒刑。
